臺灣高等法院民事判決
                                      108年度上字第470號
上  訴  人  謝耀東  
            謝進輝  
            郭默如  
共      同
訴訟代理人  陳俊傑律師
上  訴  人  劉子豪  
訴訟代理人  王志超律師
            林欣慧律師
上  訴  人  高宥朋（原名高鵬飛）
            劉展榮  
被 上訴 人  鄭智中  
訴訟代理人  黃昆培律師
上列當事人間請求侵權行為損害賠償事件，上訴人對於中華民國
108年1月25日臺灣新北地方法院第一審判決（106年度重訴字第9
58號），提起上訴，本院於108年12月3日言詞辯論終結，判決如
下：
    主  文
原判決關於命上訴人謝耀東、謝進輝、郭默如連帶給付逾新臺幣
伍佰貳拾肆萬零陸佰貳拾伍元本息，上訴人謝耀東、劉子豪、高
宥朋、劉展榮連帶給付逾新臺幣伍佰貳拾肆萬零陸佰貳拾伍元本
息，如任一人為給付時，他人於給付範圍內，免給付責任部分，
及該部分假執行之宣告，暨訴訟費用之裁判除確定部分外，均廢
棄。
上開廢棄部分，被上訴人在第一審之訴及假執行之聲請均駁回。
其餘上訴駁回。
第一審（除確定部分外）及第二審訴訟費用由上訴人連帶負擔百
分之三十六，餘由被上訴人負擔。
    事實及理由
壹、程序方面：
一、按訴訟標的對於共同訴訟之各人必須合一確定者，共同訴訟
    人中1人之行為有利益於共同訴訟人者，其效力及於全體；
    不利益者，對於全體不生效力，民事訴訟法第56條第1項第1
    款定有明文。次按債權人以各連帶債務人為共同被告提起給
    付之訴，被告1人提出非基於其個人關係之抗辯有理由者，
    對於被告各人即屬必須合一確定，應適用上開規定。本件被
    上訴人依侵權行為之法律關係，訴請上訴人謝耀東、謝進輝
    、郭默如（下分別以姓名稱之，合稱謝耀東等3人）與劉子
    豪、高宥朋、劉展榮連帶負損害賠償責任，其訴訟標的對於
    共同訴訟人必須合一確定。原審判決後，謝耀東等3人以含
    非基於個人關係之抗辯事由提起上訴，上訴效力及於未上訴
    之劉子豪、高宥朋、劉展榮，渠等自應視同上訴，爰併列為
    上訴人（下分別以姓名稱之，與謝耀東等3人合稱上訴人）
    。
二、高宥朋、劉展榮經合法通知未於言詞辯論期日到場，核無民
    事訴訟法第386條各款所列情形，爰依被上訴人之聲請，由
    其一造辯論而為判決。
貳、實體方面：
一、被上訴人主張：伊於民國105年9月27日與友人訴外人李佳樺
    、吳家豪等人相約至新北市○○區○○路0段000號3樓之「星光
    大道KTV」唱歌，因故與謝耀東（斯時未滿20歲，法定代理
    人為其父母謝進輝、郭默如）、高宥朋、劉展榮、劉子豪（
    下稱劉子豪等4人）發生口角，遭高宥朋、劉展榮、謝耀東
    徒手毆打，並丟擲器物或持物品揮擊，劉子豪則以持彈簧刀
    刺擊等方式攻擊伊，致伊受有腹部穿刺傷併小腸外露、降結
    腸切割傷、右側大腿切割傷、小腸大量切除（大於1/2）併
    短腸候群（剩餘小腸小於50公分）、腹壁疝氣（15×10公分
    ）之傷害。伊所受損害之項目與金額為：醫藥費用新臺幣（
    下同）10萬6,333元、看護費用21萬2,000元、勞動力減損91
    0萬1,938元、精神慰撫金500萬元，共計1,442萬0,271元。
    爰依民法第184條第1項前段、第185條第1項、第187條第1項
    、第193條第1項、第195條第1項規定提起本件訴訟等情（原
    審判准醫藥費用10萬6,333元、看護費用21萬2,000元、勞動
    力減損416萬3,613元、精神慰撫金80萬元，共計528萬1,946
    元，由劉子豪等4人連帶給付528萬1,946元本息，謝耀東等3
    人連帶給付528萬1,946元本息，任1人為給付時，他人於其
    給付範圍內，免給付責任，並駁回其餘之訴。謝耀東等3人
    不服，提起上訴。被上訴人就其敗訴部分，未聲明不服，非
    本院審判範圍）。答辯聲明：上訴駁回。
二、上訴人則分別以：
㈠、謝耀東等3人部分：謝耀東僅徒手參與鬥毆，對劉子豪持有刀
    械並無認知，且謝耀東係對被上訴人之攻擊為正當防衛。故
    被上訴人所受腹部穿刺傷併小腸外露、降結腸切割傷、右側
    大腿切割傷等傷勢，顯與謝耀東之行為無相當因果關係。本
    院106年度上訴字第3240號刑事判決之認定，與監視錄影光
    碟之畫面容有矛盾，且尚未確定，民事法院不受其拘束。伊
    等願比照另案臺灣新北地方法院（下稱新北地院）106年度
    訴字第3798號確定判決之結果，賠償醫藥費用1萬元及精神
    慰撫金10萬元。又被上訴人於105年9月27日至同年10月23日
    加護病房期間，均有國立臺灣大學醫學院附設醫院（下稱臺
    大醫院）醫護人員24小時照護，無支出看護費用之必要。另
    被上訴人受有刀傷係其與李佳樺共同追打謝耀東，其行為係
    損害之共同原因，並有助損害發生或擴大，當有民法第217
    條第1項規定之適用，應酌減賠償金額等語，資為抗辯。上
    訴聲明：⒈原判決關於命上訴人給付部分及該部分假執行之
    宣告均廢棄。⒉上開廢棄部分，被上訴人在第一審之訴及假
    執行之聲請均駁回。
㈡、劉子豪部分：被上訴人於原審提出之5,291元統一發票，並無
    明細，無法證明係因本件侵權行為支出之醫藥費用。被上訴
    人雖稱係購買紗布敷科、優碘、棉花棒、透氣膠帶等物，惟
    未舉證以實其說，故扣除後之醫藥費用應為9萬7,721元。又
    被上訴人在加護病房期間，係由專業醫護人員全程監控，無
    須亦無法委請看護照顧，看護費用扣除後應為17萬2,000元
    。另因雙方衡突起因於口角爭執，而有互毆行為，伊為阻止
    被上訴人攻勢始持刀反擊。伊剌擊部位係被上訴人臀部、大
    腿，亦無法預見被上訴人將受有重大不治之傷害，主觀上並
    無殺人故意，僅有傷害故意。伊年歲尚輕，僅高職肄業，身
    無旁產，資力有限，亦不得以謝進輝、郭默如之資力條件判
    斷精神慰撫金數額。原審認定精神慰撫金80萬元，實屬過高
    等語，資為抗辯。上訴聲明：⒈原判決關於命上訴人給付部
    分及該部分假執行之宣告均廢棄。⒉上開廢棄部分，被上訴
    人在第一審之訴及假執行之聲請均駁回。
㈢、高宥朋未於本院言詞辯論期日、準備程序期日到場作何聲明
    或陳述，亦未提出書狀爭執或抗辯。惟於原審陳稱：伊有動
    手毆打被上訴人，但被上訴人請求金額太高等語。
㈣、劉展榮未於本院言詞辯論期日、準備程序期日及原審言詞辯
    論期日到場作何聲明或陳述，亦未提出書狀爭執或抗辯。
三、到庭兩造不爭執之事項（見本院卷第326至327頁）：
㈠、被上訴人於105年9月27日凌晨與友人李佳樺、吳家豪等人在
    新北市○○區○○路0段000號3樓之「星光大道KTV」唱歌，因故
    與隔壁包廂之劉子豪等4人發生衝突，在KTV大廳及電梯前，
    遭謝耀東徒手及持拖把毆打、踢踹，遭高宥朋徒手毆打、丟
    擲電風扇，遭劉展榮徒手及持紅色畚箕毆打、踢踹，遭劉子
    豪以持彈簧刀戳刺，致被上訴人受有腹部穿刺傷併小腸外露
    、降結腸切割傷、右側大腿切割傷、小腸大量切除（大於1/
    2）併短腸候群（剩餘小腸小於50公分）、腹壁疝氣（15×10
    公分）之傷害。
㈡、被上訴人於105年9月27日至臺大醫院急診、住院並接受開腹
    探查術，術後轉入加護病房住院，同月15日、同年10月4日
    接受矽膠人工膜更換手術，同年月7日接受血塊移除及矽膠
    人工膜更換手術，同年月12日接受遠端空腸及近端迴腸切除
    手術，同月19日接受Bogota bag更換手術，同年月24日自轉
    入一般病房，同年月26日、同年11月1日接受Bogota bag更
    換手術，同年月8日接受腹部傷口清創及分層皮膚移植手術
    ，106年1月11日接受希克曼導管植入手術，同年月18日出院
    。依臺大醫院106年4月17日診字第1060437482號診斷證明書
    記載，被上訴人「終身需要每日全靜脈營養輸注，終身無法
    從事勞力工作」。
㈢、劉子豪等4人上開行為，業經臺灣新北地方法院檢察署（已更
    名為臺灣新北地方檢察署，下稱新北地檢署）檢察官提起公
    訴，並經本院以106年度上訴字第3240號刑事判決認定共同
    犯傷害致人重傷罪，謝耀東、高宥朋、劉展榮、劉子豪各處
    有期徒刑3年3月、3年3月、3年6月、4年8月，現上訴最高法
    院。
㈣、被上訴人因本件侵權行為支出醫藥費用至少9萬7,721元（即
    原審請求金額10萬6,333元扣除重複之3,321元及爭點㈡所載
    統一發票之5,291元）。
㈤、被上訴人於105年9月27日急診至106年1月18日出院，轉入加
    護病房期間105年9月27日至同年10月23日，加護病房以外期
    間有家屬全日看護之必要，每日受有2,000元之損害。加護
    病房期間探病時間每日3次，分別為上午11時至12時、下午2
     時至3時、7時30分至8時30分。
㈥、被上訴人於105年9月27日受傷前之月薪為3萬8,389元，因本
    件侵權行為減損勞動能力之比例為百分之48，距65歲尚有30
    年6月，依霍夫曼式計算法扣除中間利息（首期給付不扣除
    中間利息），計算勞動能力減損之損害1次給付金額為416 
    萬3,613元。
㈦、謝耀東於本件侵權行為時（即105年9月27日）為未滿20歲之
    限制行為能力人，法定代理人為其父母謝進輝、郭默如。
四、兩造爭點及法院之判斷：
    兩造爭點為：㈠、謝耀東等3人是否僅就被上訴人傷害部分（
    即不含重傷害結果）之損害負連帶賠償責任？如是，傷害部
    分之損害為何？㈡、被上訴人受有額外支出醫藥費用之損害
    是否包含發票所載之5,291元？㈢、被上訴人受有相當於看護
    費用之損害是否應扣除加護病房期間105年9月27日至同年10
    月23日？㈣、精神慰撫金數額若干？㈤、被上訴人是否與有過
    失？㈥、被上訴人請求上訴人連帶賠償損害有無理由？數額
    若干？茲分別析述如下：
㈠、劉子豪等4人屬共同侵權行為：
  ⒈按所謂共同侵權行為，係指數人共同不法對於同一之損害，
    與以條件或原因之行為。加害人於共同侵害權利之目的範圍
    內，各自分擔實行行為之一部，而互相利用他人之行為，以
    達其目的者，仍不失為共同侵權行為人，而應對於全部所發
    生之結果，連帶負損害賠償責任。是以僅須各行為人之行為
    合併主要侵權行為後，同為損害發生之原因，且各行為與損
    害結果間有相當因果關係為已足，至共同侵權行為人間有無
    意思聯絡或共同謀意，則非所問。
  ⒉被上訴人主張：劉子豪等4人上開行為，屬共同侵權行為，致
    其受有不爭執之事項㈠、㈡所載之傷害等情，固為謝耀東等3
    人所否認，並以前揭情詞置辯。然經刑案一審新北地院勘驗
    案發現場「星光大道KTV」3樓大廳所設監視器錄影光碟及對
    照翻拍擷取照片編號27至67可知：就被上訴人及李佳樺遭毆
    打部分，係由謝耀東先與被上訴人、李佳樺扭打（檔案時間
    0時1分28秒，照片編號27至29），高宥朋、劉子豪與劉展榮
    嗣加入扭打（檔案時間0時1分32秒，照片編號30至32），其
    後高宥朋與李佳樺摔出畫面左側之大廳餐廳區與電腦室旁，
    謝耀東、劉子豪、劉展榮繼續與被上訴人扭打至畫面右下方
    牆邊，此時劉子豪持某物（按：依不爭執之事項㈠所載應係
    彈簧刀）朝被上訴人左臀及腹部附近戳刺2下，隨即地板出
    現血跡（檔案時間0時1分34秒，照片編號33至37），被上訴
    人則倒在電梯前地板上，謝耀東、劉展榮各踢其1腳（檔案
    時間0時1分40秒，照片編號38至41），謝耀東復持拖把毆擊
    被上訴人（按：此係依不爭執之事項㈠所載，而非依勘驗筆
    錄記載無法辨識動作），電梯前地板出現大面積血跡，劉展
    榮繼續徒手毆打被上訴人至牆角（檔案時間0 時1分45秒，
    照片編號42至46），李佳樺將被上訴人攙扶至畫面左側之大
    廳餐廳區與電腦室旁，被上訴人長褲背面右半邊已佈滿血跡
    ，且身體搖晃站不穩，倒坐在地上（檔案時間0時1分59秒，
    照片編號47至51），高宥朋再持電風扇朝被上訴人砸去，因
    遭他人拉扯阻止而未擊中（檔案時間0時2分52秒，照片編號
    55、56），劉展榮則數次欲上前毆打被上訴人，均遭他人攔
    阻，嗣持紅色畚箕揮擊被上訴人頭部1下（檔案時間0時2分3
    5秒、0時3分5秒、0時4分7秒，照片編號47至54、57至62）
    ，其後劉子豪等4人方與友人陸續離開（檔案時間0時4分26
    秒，照片編號63、64），被上訴人身體微晃、癱軟倒在身旁
    垃圾堆（檔案時間0時5分22秒，照片編號65、66），警員嗣
    抵達現場（檔案時間0時5分52秒，照片編號67）。
  ⒊準此以觀，劉子豪等4人先共同徒手毆打被上訴人，再由劉子
    豪持刀刺擊被上訴人，致血液沿其腿部流至地面，謝耀東、
    高宥朋、劉展榮自不得諉為不知，尤以被上訴人虛弱倒地、
    血流滿地後，謝耀東、劉展榮、高宥朋並未停止攻擊或為救
    援之舉，仍或踢、或徒手、或持拖把、電風扇、紅色畚箕等
    物，多次攻擊倒地之被上訴人（勘驗筆錄見刑案一審卷一第
    245至247頁，照片見刑案一審卷一第260至281頁、刑案二審
    照片卷二第321至640頁、照片卷三第642至959頁）。足見劉
    子豪等4人交錯攻擊被上訴人，徒手或持刀、持物毆打被上
    訴人，間有互相支援以達傷害被上訴人之目的，縱見現場已
    有血跡及被上訴人不支倒地，仍未停止毆擊行為。故劉子豪
    等4人應係各自分擔實行行為之一部，而互相利用他人之行
    為，以達其目的，揆諸前揭說明，仍不失為共同侵權行為人
    ，而應對於被上訴人全部所發生之重傷害結果，連帶負損害
    賠償責任。謝耀東等3人抗辯：謝耀東不知劉子豪帶刀刺擊
    被上訴人，其等僅就被上訴人重傷害以外部分負損害賠償責
    任云云，自係卸責之詞，不足採憑。
㈡、上訴人成立不真正連帶債務：
  ⒈按因故意或過失，不法侵害他人之權利者，負損害賠償責任
    ；數人共同不法侵害他人之權利者，連帶負損害賠償責任；
    不法侵害他人之身體或健康者，對於被害人因此喪失或減少
    勞動能力或增加生活上之需要時，應負損害賠償責任；不法
    侵害他人之身體、健康、名譽、自由、信用、隱私、貞操，
    或不法侵害其他人格法益而情節重大者，被害人雖非財產上
    之損害，亦得請求賠償相當之金額，民法第184條第1 項前
    段、第185條第1項前段、第193條第1項、第195條第1項前段
    分別定有明文。經查，被上訴人因劉子豪等4人之共同侵權
    行為而受傷，業如前述，則被上訴人主張其遭故意不法侵害
    身體權、健康權造成損害，劉子豪等4人應負財產上及非財
    產上之損害賠償責任等節，自屬有據。
  ⒉次按無行為能力人或限制行為能力人，不法侵害他人之權利
    者，以行為時有識別能力為限，與其法定代理人連帶負損害
    賠償責任，民法第187條第1項前段亦有明文。經查，謝耀東
    係於87年生，有其年籍資料可查（見原審重訴卷第49頁），
    於本件侵權行為發生時（即105年9月27日）未滿20歲，屬限
    制行為能力人，由其父母謝進輝、郭默如為法定代理人（參
    不爭執之事項㈦）。惟按連帶債務之成立，以法律有明文規
    定或當事人間有明示約定者為限，此觀民法第272條甚明。
    又限制行為能力人共同不法侵害他人權利者，其法定代理人
    固應連帶負賠償責任，惟各限制行為能力人之法定代理人間
    或與其他行為人間，並無對於賠償責任應連帶負擔之規定，
    是各限制行為能力人之法定代理人間及與其他行為人間僅負
    不真正連帶之責，並無連帶責任可言。準此，謝進輝、郭默
    如應與謝耀東負連帶賠償責任，但與劉子豪、高宥朋、劉展
    榮間無連帶關係，揆諸前揭說明，性質上應屬不真正連帶債
    務關係（此亦為到庭兩造所不爭執，見本院卷第325頁），
    其中任一債務人如對債權人為全部或一部之給付時，其他債
    務人於其給付範圍內，同免給付責任。
㈢、損害賠償之項目及數額：
  ⒈醫藥費用部分：
    被上訴人主張：其因本件侵權行為受有額外支出醫藥費用之
    損害為10萬3,012元（於原審主張為10萬6,333元，因單據重
    複而扣除3,321元，見原審附民卷第32、33頁、本院卷第324
    頁）等情，業據提出診斷證明書、醫療費用收據、統一發票
    為憑（見原審附民卷第23至46頁），並為謝耀東等3人、劉
    子豪、高宥朋於原審所自認（見原審重訴卷第67頁），劉展
    榮則於相當時期受合法之通知，而於原審、本院言詞辯論期
    日均不到場，亦未提出準備書狀爭執，依民事訴訟法第280
    條第3項準用第1項規定視同自認，自堪認上開主張可採。謝
    耀東等3人、劉子豪雖於本院爭執統一發票所載之5,291元非
    屬損害範圍。然按當事人主張之事實，經他造於準備書狀內
    或言詞辯論時或在受命法官、受託法官前自認者，無庸舉證
    ；自認之撤銷，除別有規定外，以自認人能證明與事實不符
    或經他造同意者，始得為之，民事訴訟法第279條第1項、第
    3項分別定有明文。又稱「自認」者，係指當事人對於他造
    主張不利於己之事實，在訴訟上承認其為真實，或積極而明
    確表示「不爭執」而言。此與民事訴訟法第280條第1項規定
    之「視同自認」，係指當事人對於他造主張之事實，於言詞
    辯論時，消極不表示意見或不陳述真否意見之「不爭執」，
    法律擬制其為「自認」，該當事人仍得追復爭執之情形，未
    盡相同。審諸謝耀東等3人、劉子豪業於原審107年1月17日
    言詞辯論期日對於被上訴人主張之醫藥費用（含統一發票所
    載之5,291元）積極而明確表示「不爭執」等語（見原審重
    訴卷第67頁），依上說明應係自認此部分事實。渠等於本院
    爭執統一發票所載之5,291元非屬損害範圍，核屬撤銷自認
    ，依民事訴訟法第279條第3項規定，應舉證證明自認與事實
    不符或經他造同意。然被上訴人並未同意謝耀東等3人、劉
    子豪撤銷自認，渠等亦未舉證證明統一發票所載之5,291元
    並非被上訴人因本件侵權行為所支出之醫藥費用，自不得撤
    銷自認。謝耀東等3人、劉子豪抗辯統一發票所載之5,291元
    應予扣除云云，當屬無據。是被上訴人主張其因本件侵權行
    為受有額外支出醫藥費用之損害為10萬3,012元（即不爭執
    之事項㈣所載之9萬7,721元加計統一發票所載之5,291元）等
    情，應為可採。
  ⒉看護費用部分：
    被上訴人主張：其因本件侵權行為於105年9月27日急診至10
    6年1月18日出院，均有家屬全日看護之必要，每日受有2,00
    0元之損害等情，業據提出診斷證明書為憑（見原審附民卷
    第23頁）。謝耀東等3人、劉子豪爭執轉入加護病房期間之1
    05年9月27日至同年10月23日無看護必要，其餘並不爭執（
    參不爭執之事項㈤），高宥朋則於原審爭執每日以2,000元計
    算過高（見原審重訴卷第67頁）。經查，臺大醫院加護病房
    探病時間每日3次，分別為上午11時至12時、下午2時至3時
    、7時30分至8時30分等節，此為到庭兩造所不爭執（參不爭
    執之事項㈤）。足見被上訴人於105年9月27日至同年10月23
    日加護病房期間，每日至多僅有3小時探病時間，其餘均由
    醫護人員治療及監看病情，難認曾由家屬看護，亦無看護必
    要。謝耀東等3人、劉子豪抗辯加護病房期間之看護費用應
    予扣除等語，尚非無稽。又被上訴人主張全日看護費用之損
    害以每日2,000元計算，尚符一般市場行情，核無過高情事
    ，應為可採。故被上訴人因本件侵權行為受有看護費用之損
    害，應扣除105年9月27日至同年10月23日加護病房期間，自
    同年月24日算至106年1月18日（87日），以每日2,000元計
    算，共計17萬4,000元（2,000×87＝174,000）。是被上訴人
    主張其因本件侵權行為受有看護費用之損害17萬4,000元，
    當屬有據。逾此金額之主張，則屬無據。
  ⒊精神慰撫金部分：
    按精神慰撫金之賠償須以人格權遭遇侵害，使精神上受有痛
    苦為必要，其核給之標準固與財產上損害之計算不同，然非
    不可斟酌雙方身分資力與加害程度，及其他各種情形核定相
    當之數額。經查，被上訴人高職畢業，曾擔任塑膠袋製造機
    器組裝機械師，現無法工作；謝耀東高中畢業，現在父親謝
    進輝公司擔任業務；謝進輝五專畢業，現與他人合資開公司
    ，從事文具批發、銷售，擔任業務經理；郭默如五專畢業，
    現為家管；劉子豪高中肄業，現從事殯葬業；高宥朋高職畢
    業，現從事泥作工作等節，業據渠等於陳明在卷（見原審重
    訴卷第47、67頁、本院卷第196至197頁），參酌原審調取之
    106年度稅務電子閘門財產所得調件明細表附於原審限閱卷
    。上情均為到庭兩造所不爭執（見本院卷第197頁）。劉展
    榮則於刑案警詢時陳稱其國中畢業、從事餐飲業、經濟狀況
    貧寒等情（見新北地檢署105年度偵字第28935號偵查卷第15
    頁）。本院審酌兩造之教育程度、身分、社會地位、經濟狀
    況及被上訴人所受損害（如不爭執之事項㈠、㈡所載，以及新
    北地院105年度訴字第1239號刑事卷二第16-1至16-2頁所附
    臺大醫院106年6月13日校附醫秘字第1060902908號函暨回復
    意見表所載「短腸症候群因患者存留的小腸過短，無法吸收
    足夠的營養，因此需每日使用全靜脈營養輸液，無痊癒之可
    能」等語）等一切情狀，認被上訴人請求精神慰撫金500萬
    元，容有過高，應核減為80萬元為適當。謝耀東等3人、劉
    子豪抗辯精神慰撫金80萬元過高云云，難認可採。
  ⒋準此，被上訴人因本件侵權行為所受損害之項目與數額，分
    別為醫藥費用10萬3,012元、看護費用17萬4,000元、勞動力
    減損416萬3,613元（不爭執之事項㈥）及精神慰撫金80萬元
    ，共計524萬0,625元。逾此金額之主張，則屬無據。
㈣、被上訴人並無與有過失：
    按損害之發生或擴大，被害人與有過失者，法院得減輕賠償
    金額，或免除之，民法第217條第1 項定有明文。惟所謂被
    害人與有過失，須被害人之過失行為助成損害之發生或擴大
    ，就結果之發生為共同原因之一，行為與結果有相當因果關
    係，始足當之；倘被害人之行為與結果之發生並無相當因果
    關係，尚不能僅以其有過失，即認有過失相抵原則之適用。
    而雙方互毆乃互為侵權行為，與雙方行為為損害之共同原因
    者有別，無上述過失相抵原則之適用。謝耀東等3人雖抗辯
    ：被上訴人與李佳樺共同追打謝耀東，為損害發生或擴大之
    共同原因，而有上開規定過失相抵原則之適用云云。然被上
    訴人所受傷害之結果，係劉子豪等4人共同侵權行為所造成
    ，業經本院析述如前，被上訴人縱與劉子豪等4人互毆，充
    其量僅是劉子豪等4人為本件侵權行為之動機而已，難認屬
    被上訴人損害發生或擴大之共同原因，揆諸前揭說明，自無
    上開規定過失相抵原則之適用。謝耀東等3人上開所辯，應
    無可採。
五、綜上所述，被上訴人依民法第184條第1項前段、第185條第1
    項、第187條第1項、第193條第1項、第195條第1項規定，請
    求劉子豪等4人連帶給付524萬0,625元，及自起訴狀繕本送
    達翌日即謝耀東自106年8月2日起、劉子豪、高宥朋、劉展
    榮自106年8月1日起，均至清償日止，按週年利率百分之5計
    算之利息；謝耀東等3人連帶給付524萬0,625元，及自起訴
    狀繕本送達翌日即106年8月2日起至清償日止，按週年利率
    百分之5計算之利息；任一債務人為給付時，其餘債務人於
    該給付範圍內，免給付責任，當屬有據，應予准許。逾上開
    範圍之請求，則屬無據，不應准許。原審就上開不應准許之
    部分，為被上訴人勝訴判決，並附條件為假執行及免為假執
    行之諭知，容有未洽。上訴論旨指摘原判決此部分不當，求
    予廢棄改判，為有理由，應由本院廢棄改判如主文第2項所
    示。原審就上開應准許之部分，為上訴人敗訴判決，核無不
    合。上訴論旨猶執前詞，指摘原判決此部分不當，求予廢棄
    改判，非有理由，應駁回其上訴。
六、本件事證已臻明確，兩造所為其餘攻擊、防禦及舉證，經本
    院審酌後，認與判決結論均無影響，爰不一一論列，附此敘
    明。
參、據上論結，本件上訴為一部有理由，一部無理由，依民事訴
    訟法第463條、第385條第1項前段、第450條、第449條第1項
    、第79條、第85條第2項，判決如主文。
中    華    民    國   108    年    12    月    24    日
                  民事第十八庭  
                        審判長法  官  吳青蓉
                              法  官  周美雲
                              法  官  賴彥魁
正本係照原本作成。
如不服本判決，應於收受送達後20日內向本院提出上訴書狀，其
未表明上訴理由者，應於提出上訴後20日內向本院補提理由書狀
（均須按他造當事人之人數附繕本）上訴時應提出委任律師或具
有律師資格之人之委任狀；委任有律師資格者，另應附具律師資
格證書及釋明委任人與受任人有民事訴訟法第466條之1第1項但
書或第2項（詳附註）所定關係之釋明文書影本。如委任律師提
起上訴者，應一併繳納上訴審裁判費。
中    華    民    國   108    年    12    月    24    日
                              書記官  高瑞君
附註：
民事訴訟法第466條之1（第1項、第2項）：
對於第二審判決上訴，上訴人應委任律師為訴訟代理人。但上訴
人或其法定代理人具有律師資格者，不在此限。
上訴人之配偶、三親等內之血親、二親等內之姻親，或上訴人為
法人、中央或地方機關時，其所屬專任人員具有律師資格並經法
院認為適當者，亦得為第三審訴訟代理人。